【裁判字號】    92,交上易,89
【裁判日期】    920507
【裁判案由】    過失致死
【裁判全文】
臺灣高等法院高雄分院刑事判決                    九十二年度交上易字第八九號
    上  訴  人
    即自訴  人  乙○○
    被      告  甲○○
右上訴人因被告過失致死案件，不服臺灣高雄地方法院九十二年度交自字第八號中華
民國九十二年三月二十八日第一審判決，提起上訴，本院判決如左：
      主  文
原判決撤銷，發回台灣高雄地方法院。
      理  由
一、自訴意旨如自訴狀所載（如附件）。
二、本件原審以：按同一案件，經檢察官依第二百二十八條規定開始偵查者，不得再
    行自訴。但告訴乃論之罪，經犯罪之直接被害人提起自訴者，不在此限；又不得
    提起自訴而提起者，應諭知不受理之判決，刑事訴訟法第三百二十三條第一項及
    第三百三十四條分別定有明文。本件自訴人自訴被告甲○○之右開犯罪事實（九
    十一年二月二十七日繫屬本院），前經自訴人於九十二年二月二日向偵查機關高
    雄市政府警察局鼓山分局提出告訴，並經該分局於九十二年二月二十四日移送台
    灣高雄地方法院檢察署以九十二年度偵字第五一九二號案件偵查中。此業經自訴
    代理人李慶榮律師於本院九十二年三月十八日審理時陳明在卷，復經本院調閱上
    開偵查卷屬實。自訴人顯係對於已經開始偵查之同一案件，再行自訴。又雖依自
    訴人所述之犯罪事實，其中一部分認被告所犯係刑法第二百八十四條第一項屬於
    告訴乃論之過失傷害罪嫌，惟自訴人乙○○係被害人陳輝銘之女兒，而過失傷害
    罪係侵犯人之身體法益之犯罪，其身體受侵害以外之人，並非刑事訴訟法第三百
    二十三條第一項後段所稱之「直接被害人」（最高法院二十七年上字第八一號判
    例參照），其向本院提起自訴，仍應受公訴優先原則之限制。依照前開說明，爰
    不經言詞辯論，逕為不受理之判決云云，固非無見。。
三、惟按刑事訴訟法第二百二十八條第一項規定：「檢察官因告訴、告發、自首或其
    他情事知有犯罪嫌疑者，應即開始偵查。」依此規定，偵查權屬於檢察官。而刑
    事訴訟法所謂之「檢察官開始偵查」，係指檢察署收受警局移送書或告訴、告發
    之日起為檢察官發動偵查權之時。至司法警察官及司法警察僅係輔助偵查機關，
    故司法警察（官）於調查時，尚難謂已開始實施偵查。經查本件自訴人自訴被告
    之同一犯罪事實，雖經自訴人於九十二年二月二日向高雄市政府警察局鼓山分局
    提出告訴，並經該分局於九十二年二月二十四日移送台灣高雄地方法院檢察署以
    九十二年度偵字第五一九二號案件偵查中。此業經自訴代理人李慶榮律師於原審
    法院九十二年三月十八日審理時陳明在卷，復經原審法院調閱上開偵查卷屬實。
    惟查該案台灣高雄地方法院檢察署係於九十二年三月三日始收受該警局移送書，
    此有該偵查卷首頁附於原審卷可稽，依前開說明，檢察官開始偵查之日為九十二
    年三月三日，而非九十二年二月二十四日，則本件自訴人於九十二年二月二十七
    日提起自訴，究竟係在「檢察官開始偵查」之前或後，即有值得斟酌之處，原判
    決認「自訴人顯係對於已經開始偵查之同一案件，再行自訴」云云，顯有可議。
    又按「犯罪之被害人得提起自訴。但無行為能力或限制行為能力或死亡者，得由
    其法定代理人、直系血親或配偶為之。」，刑事訴訟法第三百十九條第一項定有
    明文，則本件自訴人乙○○以被害人陳輝銘之女兒，即直系血親之身分提起本件
    自訴，亦非不得為之，原判決認亦不得提起自訴，亦有未合。自訴人上訴意旨，
    執此指摘原判決不當，為有理由。自應由本院將原判決撤銷，發回原審法院另為
    適當之處理。並不經言詞辯論為之。
據上論結，應依刑事訴訟法第三百六十九條第一項但書、第三百七十二條，判決如主
文。
中    華    民    國        九十二      年      五      月      七      日
                              臺灣高等法院高雄分院刑事第九庭
                                  審判長法官  張明松
                                        法官  張盛喜
                                        法官  任森銓
右正本證明與原本無異。
不得上訴。
                                      書記官  施耀程
中    華    民    國        九十二      年      五      月      九      日
                                                                      Ｈ


司法院資訊處製作；財團法人民間司法改革基金會備份。
